臺灣屏東地方法院刑事判決
110年度訴字第643號
公  訴  人  臺灣屏東地方檢察署檢察官
被      告  許仕杰



選任辯護人  孫安妮律師(法扶律師)      
上列被告因違反毒品危害防制條例案件，經檢察官提起公訴（11
0年度偵字第11387號、第12091號），本院判決如下：
    主  文
 甲○○犯如附表「罪名」欄所示之罪，均累犯，各處如附表「宣
 告刑」欄所示之刑及沒收。應執行有期徒刑柒年。
　　事　實
一、甲○○知悉甲基安非他命係毒品危害防制條例規定之第二級毒
    品，不得販賣、持有，竟意圖營利，基於販賣第二級毒品甲
    基安非他命之犯意，以其持用搭配門號0000000000號之行動
    電話1支作為與黃品翔、沈峰安聯絡販賣甲基安非他命之聯
    絡工具，於其以上開行動電話分別與上開人等聯絡交易甲非
    安非他命之事宜後，即於如附表一編號1至3所示之時間、地
    點，以如附表一編號1至3所示之方式，販賣甲基安非他命1
    次給黃品翔，販賣甲基安非他命2次給沈峰安（販賣之金額
    、數量，各如附表一編號1至3所示）。嗣因警方對甲○○上揭
    行動電話門號實施通訊監察，並於民國110年11月15日8時許
    ，持本院所核發之搜索票，至甲○○位於屏東縣○○鄉○○路00○0
    號之住處執行搜索，當場扣得如附表二編號5、6、7所示之
    物，及其餘與本案無關之物，始查獲上情。
二、案經屏東縣政府警察局里港分局報告臺灣屏東地方檢察署檢
    察官偵查起訴。 
    理  由
壹、證據能力部分
一、按被告以外之人於審判外之言詞或書面陳述，除法律有規定
    者外，不得作為證據，刑事訴訟法第159條第1項固定有明文
    ；惟被告以外之人於審判外之陳述，雖不符同法第159條之1
    至第159條之4之規定，而經當事人於審判程序同意作為證據
    ，法院審酌該言詞陳述或書面陳述作成時之情況，認為適當
    者，亦得為證據，同法第159條之5第1項亦定有明文。經查
    ，本判決所引用之被告以外之人於審判外之陳述，固均屬傳
    聞證據，惟被告甲○○及其辯護人就前揭審判外陳述均表示同
    意具有證據能力（見本院卷第147、231、232頁）。本院審
    酌上開證據製作時之情況，尚查無違法不當及證明力明顯過
    低之瑕疵，亦認為以之作為證據應屬適當，爰逕依刑事訴訟
    法第159條之5第1項規定，認前揭證據均例外有證據能力。
二、本判決所引用之其餘文書證據及證物，並無證據證明係公務
    員違背法定程序所取得，亦無顯有不可信之情況，且經本院
    於審理期日合法調查，該等證據自得作為本案裁判之資料。
貳、實體部分
一、認定事實方面
  ㈠上揭犯罪事實，業據被告於警詢、偵查及本院審理時均坦承
    不諱（見警卷第10至19頁、偵字11387卷第339至340頁、本
    院聲羈卷第26頁、本院卷第144、241頁），核與證人黃品翔
    、沈峰安於警詢及偵查中分別證述之情節大致相符（見警卷
    第34至37、56至61頁、偵字11387卷第261、262、329至331
    頁），且有指認犯罪嫌疑人紀錄表（含犯罪嫌疑人指認表）
    、通訊監察譯文、通聯調閱查詢單、搜索票、屏東縣政府警
    察局里港分局搜索扣押筆錄、扣押物品目錄表、現場蒐證、
    扣案物及檢驗照片、通訊監察認可通知書等件在卷可稽（見
    警卷第39至43頁、45、46、47、65至69、71至74、75、93、
    95、101至107、129至147頁、偵字11387卷第63頁），並有
    如附表二編號5、6、7所示之物扣案可資佐證。
  ㈡按販賣毒品係違法行為，非可公然為之，且毒品可任意分裝
    、增減份量、調整純度，其價格並隨時依交易雙方之關係、
    資力、需求量、對行情之認知、來源是否充裕、查緝是否嚴
    緊、購買者被查獲時供出來源之風險評估等因素而變動，既
    無公定價格，亦無法一概而論；因而販賣之利得，除經坦承
    犯行，或帳冊價量均臻明確外，委難察得實情。然衡以毒品
    價格昂貴且不易取得，其販賣行為涉及重罪，並為治安機關
    所嚴加查緝，若販賣毒品之人無利可圖，應無冒著被查獲之
    風險而平白攜帶毒品往返送交他人、自曝於險之理，故販賣
    毒品之人有從中賺取價差或量差而牟利之意圖及事實，應屬
    合理認定。從而對於有償之毒品交易，除別有事證足認係按
    同一價格轉讓、確未牟利者外，如僅以未確切查得販賣毒品
    賺取之價差或量差，即認定非法販賣之事證不足，將導致知
    過坦承之人面臨重罪，飾詞否認之人，反而僥倖得逞，將失
    情理之平（最高法院107 年度台上字第140號判決意旨參照
    ）。被告既分別販賣前揭甲基安非他命給證人黃品翔、沈峰
    安，同時各向渠等收取如附表一所示之現金，顯見雙方即有
    交易之對價關係，並非無償取得，而被告與各該購毒者並非
    至親，復無任何特殊情誼，此可參被告與各該購毒者所述即
    明，是被告若無藉此牟利之情，自無單為因應各該購毒者之
    毒品需求，冒險與渠等進行毒品交易之必要，是被告確有營
    利意圖，應屬甚明。況被告於警詢時亦自承：販賣毒品安非
    他命（應為甲基安非他命；以下同）的酬勞係可分得安非他
    命吸食等語（見警卷第13、15、16、18、19頁），足認被告
    確有從中牟利之情，其應有營利意圖，更無疑義。
  ㈢綜上所述，足徵被告任意性之自白核與事實相符，自堪採信
    。是以本件事證已臻明確，被告之犯行應堪認定。　　
二、論罪科刑方面
  ㈠查甲基安非他命係屬毒品危害防制條例第2條第2項第2款所列
    之第二級毒品，是核被告所為，均係犯毒品危害防制條例第
    4條第2項之販賣第二級毒品罪（共3罪）。按所謂販賣行為
    ，須有營利之意思，方足構成。刑罰法律所規定之販賣罪，
    類皆為⑴意圖營利而販入，⑵意圖營利而販入並賣出，⑶基於
    販入以外之其他原因而持有，嗣意圖營利而賣出等類型。從
    行為階段理論立場，意圖營利而販入，即為前述⑴⑵販賣罪之
    著手，至於⑶之情形，則以另行起意販賣，向外求售或供買
    方看貨或與之議價時，或其他實行犯意之行為者，為其罪之
    著手。而販賣行為之完成與否，胥賴標的物之是否交付作為
    既、未遂之標準。行為人持有毒品之目的，既在於販賣，不
    論係出於原始持有之目的，抑或初非以營利之目的而持有，
    嗣變更犯意，意圖販賣繼續持有，均與意圖販賣而持有毒品
    罪之要件該當，且與販賣罪有法條競合之適用，並擇販賣罪
    處罰，該意圖販賣而持有僅不另論罪而已，並非不處罰。此
    觀販賣、運輸、轉讓、施用毒品，其持有之低度行為均為販
    賣之高度行為所吸收，不另論罪，為實務上確信之見解，意
    圖販賣而持有毒品罪，基本行為仍係持有，意圖販賣為加重
    要件，與販賣罪競合時，難認應排除上開法條競合之適用（
    參見最高法院101年度第10次刑事庭會議決議意旨）。是以
    被告意圖販賣而持有第二級毒品甲基安非他命，復進而販賣
    ，其意圖販賣而持有第二級毒品之低度行為，各為販賣第二
    級毒品之高度行為所吸收，均不另論罪。
　㈡被告所犯上開販賣第二級毒品罪（共3罪）間，犯意各別，行
    為互殊，應予分論併罰。
  ㈢司法院釋字第775號解釋意旨，係闡釋行為人雖符合刑法第47
    條第1項累犯規定之要件，法院仍應依個案犯罪情節，具體
    審酌行為人犯罪之一切情狀暨所應負擔之罪責，以裁量應否
    依累犯加重之規定加重其刑。例如原應量處最低法定刑，於
    其所犯之罪不符合刑法第59條所定酌減其刑要件之情形，若
    依累犯之規定加重其最低本刑，致行為人被量處超過其所犯
    之罪之法定最低本刑，將使其所承受之刑罰超逾其所應負擔
    之罪責，而違背憲法比例及罪刑相當原則者，法院應裁量是
    否依累犯加重之規定加重其法定最低本刑（最高法院110年
    度台上字第2017號判決意旨參照）。經查，被告前因施用毒
    品案件，經本院以⑴105年度簡字第1551號判處有期徒刑5月
    確定，以⑵106年度簡字第363號判處應執行有期徒刑9月確定
    ，以⑶106年度簡字第1861號判處有期徒刑6月確定，以⑷107
    年度簡字第43號判處有期徒刑6月確定，以⑸107年度簡字第6
    01號判處有期徒刑6月，再經本院以107年度簡上字160號撤
    銷原判決，改判有期徒刑5月確定，以⑹107年度簡字第1795
    號判處有期徒刑6月，再經撤回上訴而確定，上開⑴、⑵案經
    本院以106年度聲字第1064號裁定定應執行刑為有期徒刑1年
    確定，上開⑶、⑷、⑹案則經本院以108年度聲字第66號裁定定
    應執行刑為有期徒刑1年4月確定，嗣上開所定2應執行刑與
    上開⑸案入監接續執行，於108年8月2日假釋出監，嗣再遭撤
    銷假釋入監執行殘刑，於109年10月4日執行完畢，此有臺灣
    高等法院被告前案紀錄表1份在卷可按，其受有期徒刑執行
    完畢，於5年以內故意再犯本件最重本刑為有期徒刑之3罪，
    均為累犯。本院審酌被告上開累犯案件，均為施用毒品案件
    而與毒品相關，且其於上開前案徒刑執行完畢後未及1年，
    即無視法律禁制，再為本案犯行，足徵其並未真正悛悔改過
    ，刑罰反應力顯屬薄弱，自均不宜量處最低法定刑，均應依
    刑法第47條第1項規定，加重其刑（惟法定本刑為無期徒刑
    部分，依法不得加重）。
  ㈣被告犯前揭販賣第二級毒品罪（共3 罪），於偵查及本院審
    判中均自白犯行，業如前述，爰依毒品危害防制條例第17條
    第2 項規定，均減輕其刑。
　㈤被告雖於警詢、偵查中供稱其毒品之上游即來源為梁○○（姓
    名、年籍均詳卷；見警卷第10、12、13、15、16、18、19頁
    、偵字11387卷第340頁），然本案係對梁○○進行通訊監察，
    再查獲被告到案，且並無因被告之供述而查獲正犯或共犯一
    節，此有屏東縣○○○○○里○○○000○0○00○里○○○○00000000000號
    函暨所附偵查報告、本院111年2月17日、18日公務電話紀錄
    在卷可稽（見本院卷第194、196、224頁），是本件並未因
    被告之供述而查獲其他正犯或共犯，自無毒品危害防制條例
    第17條第1項減刑規定之適用。
  ㈥被告所犯販賣第二級毒品罪，有上開累犯加重其刑及毒品危
    害防制條例第17條第2項減輕其刑之適用，應先加而後減之
    （惟法定本刑為無期徒刑部分，依法不得加重）。
  ㈦本院審酌被告正值青壯，不思依循正軌賺取金錢，竟無視政
    府反毒政策及宣導，乃販賣第二級毒品甲基安非他命給各該
    購毒買家多次，對於甲基安非他命施用來源之提供大有助益
    ，影響所及，非僅多數人之生命、身體將可能受其侵害，社
    會、國家之法益亦不能免，為害之鉅，當非個人一己之生命
    、身體法益所可比擬，自應加以嚴懲，惟考量被告於犯後尚
    能坦承犯行，態度尚屬可取，且其販毒之數量及所得金額均
    非至鉅，兼衡被告之犯罪動機、目的、手法、自陳高中畢業
    之智識程度、未婚、無未成年子女需扶養、羈押前從事運輸
    業，月入約新台幣5萬餘元之家庭生活狀況等一切情狀（見
    本院卷第243頁），分別量處如附表一編號1至3「宣告刑」
    欄所示之刑，並定如主文所示之應執行刑。
三、沒收方面：
  ㈠扣案如附表二編號7所示之行動電話1支，雖為本案犯行所用
    之物，惟並非被告所有，業據被告陳明在卷（見本院卷第14
    4頁），且無證據證明被告對之具有事實上之共同處分權限
    ，自不得併予宣告沒收。扣案如附表二編號5所示之電子磅
    秤1台，為被告所有，且與本案販賣毒品有關，復據被告供
    明在卷（見偵字11387卷第338頁、本院卷第144頁），衡以
    該台電子磅秤自係其於如附表一所示各次販賣毒品前用以秤
    重之用，另扣案如附表二編號6所示之夾鏈袋1包，為被告所
    有，且為預備供販賣毒品所用，復據被告供述在卷（見偵字
    11387卷第338頁、本院卷第144頁），均依刑法第38條第2項
    前段之規定，於其如附表一所示各次所犯罪刑項下併予宣告
    沒收。
　㈡扣案如附表二編號1所示之疑似甲基安非他命9包，被告於本
    院審理時固供稱是賣剩下的（見本院卷第144頁），惟此與
    其前於警詢、偵查時所陳係供自已施用（警卷第7頁、偵字1
    1387卷第338頁），並不相符，且其確有因多次施用毒品案
    件（施用第二級毒品），經法院判處罪刑確定在案，前已敘
    及，被告應有因施用而持有前揭毒品之可能，故尚難認被告
    就此部分於本院審理時所供，確係符於真實而為可採，爰不
    諭知沒收（起訴書記載另案聲請沒收）。　
　㈢另被告如附表一所示各次販賣甲基安非他命所得之金額，屬
    於被告犯罪所得，雖均未扣案，仍應依刑法第38條之1第1項
    前段規定，於被告各該次犯行之罪刑項下宣告沒收，且併依
    同條第3項之規定，於全部或一部不能沒收或不宜執行沒收
    時，追徵其價額。至警方所扣得如附表二所示其餘之物，被
    告供稱均與本案無關（見本院卷第144頁），復無證據證明
    與本件有所關連，亦均不予宣告沒收。
據上論斷，應依刑事訴訟法第299 條第1 項前段，毒品危害防制
條例第4 條第2 項、第17條第2 項，刑法第11條、第47條第1 項
、第51條第5 款、第38條第2 項前段、第38條之1 第1 項前段、
3 項、第40條之2 第1 項，判決如主文。
本件經檢察官莊承頻偵查起訴，由檢察官潘國威到庭實行公訴。
中    華    民    國   111    年    3    月    31    日
                  刑事第一庭  審判長法  官  王以齊
                                    法  官  粘凱庭
                                    法  官  楊宗翰
以上正本證明與原本無異。　　　　　　　　　　　　　　　　如不服本判決應於收受判決後20日內向本院提出上訴書狀，並應
敘述具體理由；其未敘述上訴理由者，應於上訴期間屆滿後20日
內向本院補提理由書（均須按他造當事人之人數附繕本）「切勿
逕送上級法院」。
中    華    民    國   111    年    3    月    31    日
                                    書記官  李家維
附錄本案論罪科刑法條全文：
毒品危害防制條例第4條
製造、運輸、販賣第一級毒品者，處死刑或無期徒刑；處無期徒
刑者，得併科新臺幣三千萬元以下罰金。
製造、運輸、販賣第二級毒品者，處無期徒刑或十年以上有期徒
刑，得併科新臺幣一千五百萬元以下罰金。
製造、運輸、販賣第三級毒品者，處七年以上有期徒刑，得併科
新臺幣一千萬元以下罰金。
製造、運輸、販賣第四級毒品者，處五年以上十二年以下有期徒
刑，得併科新臺幣五百萬元以下罰金。
製造、運輸、販賣專供製造或施用毒品之器具者，處一年以上七
年以下有期徒刑，得併科新臺幣一百五十萬元以下罰金。
前五項之未遂犯罰之。
附表一：
編號 犯罪事實 罪名 宣告刑 1 （即起訴書附表編號1 ） 甲○○持門號0000000000號行動電話與黃品翔使用之門號0000000000號行動電話，於民國110年6月18日15時55分許聯絡購毒事宜後，於同日16時30分許，在黃品翔位於屏東縣○○鄉○○路00巷00○0號住處後方空屋之後方（起訴書僅記載後方空屋），交付價格新臺幣（下同）400元之甲基安非他命1包（數量不詳）予黃品翔，並收受黃品翔交付之價金400元。 販賣第二級毒品 有期徒刑5年4月。扣案如附表二編號5所示之電子磅秤1台及編號6所示之夾鏈袋1包均沒收；未扣案之販賣第二級毒品所得新臺幣400 元沒收，於全部或一部不能沒收或不宜執行沒收時，追徵其價額。 2 （即起訴書附表編號2 ） 甲○○持門號0000000000號行動電話與沈峰安使用之門號0000000000號行動電話，於110年6月23日凌晨0時1分許聯絡購毒事宜後，於同日凌晨2時10分許，在位於屏東縣屏東市勝利路消防局附近某處，交付價格1,000元之甲基安非他命1包（數量不詳）予沈峰安，並收受沈峰安交付之價金1,000元。 販賣第二級毒品 有期徒刑5年6月。扣案如附表二編號5所示之電子磅秤1台及編號6所示之夾鏈袋1包均沒收；未扣案之販賣第二級毒品所得新臺幣1,000元沒收，於全部或一部不能沒收或不宜執行沒收時，追徵其價額 3 （即起訴書附表編號3 ） 甲○○持門號0000000000號行動電話與沈峰安使用之門號0000000000號行動電話，於110年9月8日21時24分許、21時28分許、22時5分許聯絡購毒事宜後，於同日22時10分許，在甲○○位於屏東縣○○鄉○○路00○0號住處前道路某處（起訴書未記載「住處前道路某處」），交付價格1,000元之甲基安非他命1包（數量不詳）予沈峰安，並收受沈峰安交付之價金1,000元。 販賣第二級毒品 有期徒刑5年6月。扣案如附表二編號5所示之電子磅秤1台及編號6所示之夾鏈袋1包均沒收；未扣案之販賣第二級毒品所得新臺幣1,000元沒收，於全部或一部不能沒收或不宜執行沒收時，追徵其價額 
附表二：
編號 扣案物品名稱 備註 1 疑似甲基安非他命9包（合計毛重26.56公克）  2 海洛因2包（合計毛重0.89公克）  3 疑似毒品咖啡包4包（合計毛重10.71公克）  4 吸食器1支  5 電子磅秤1台 應予沒收 6 夾鏈袋1包 應予沒收 7 realme廠牌行動電話1支（含門號0000000000號SIM卡1枚）  8 apple廠牌行動電話1支（含SIM卡）  9 佰元鈔3張  10 車牌號碼000-0000號自小客車1台